【裁判字號】    99,抗,30
【裁判日期】    990129
【裁判案由】    聲請再審
【裁判全文】
臺灣高等法院高雄分院刑事裁定            99年度抗字第30號
抗  告  人
即  被  告  甲○○
上列抗告人因聲請再審案件，不服臺灣屏東地方法院中華民國98
年12月4 日裁定（98年度聲再字第8 號），提起抗告，本院裁定
如下：
    主  文
抗告駁回。
    理  由
一、本件抗告意旨略以：(一)本案有證人簡水安及楊四川可證明聲
    請人甲○○確係基於正當防衛而誤傷被害人潘明樹；(二)又被
    害人潘明樹事後同意以新台幣3 萬5 千元之金額與聲請人和
    解，顯見聲請人確係正當防衛，否則，被害人潘明樹何以如
    此低之金額與聲請人和解，原審未予詳查，而駁回聲請人之
    聲請於法不合等語。
二、本件聲請人聲請意旨略以：(一)本案有發現確實新證據部分：
    尋獲事發在場之目擊證人簡水安、楊四川等二人，可證明聲
    請人係基於保命防衛而誤傷告訴人潘明樹等語。(二)重要證據
    漏未審酌部分：聲請人右手拇指之刀傷，乃是聲請人與告訴
    人爭奪刀子，相互拉扯所造成之防衛刀傷；所查扣之鐮刀，
    無血跡反應，因為乃是告訴人潘明樹拿刀要殺害聲請人本人
    ，所以聲請人之鐮刀確實不是凶器，而係其他不明兇器，此
    部分亦未據調查等語。綜上所述，本件應有發現確實之證據
    ，足認聲請人應受無罪或輕於原判決所認罪名之判決，爰依
    刑事訴訟法規定，提起本件再審之聲請，請准予重新審理本
    案等語。
三、按有罪之判決確定後，有左列情形之一者，為受判決人之利
    益，得聲請再審：一、原判決所憑之證物以證明其為偽造或
    變造者。二、原判決所憑之證言、鑑定或通譯以證明其為虛
    偽者。三、受有罪判決之人，已證明其係被誣告者。四、原
    判決所憑之通常法院或特別法院之裁判已經確定裁判變更者
    。五、參與原判決或前審判決或判決前所行調查之法官，或
    參與偵查或起訴之檢察官，因該案件犯職務上之罪已經證明
    者，或因該案件違法失職已受懲戒處分，足以影響原判決者
    。六、因發現確實之新證據，足認受有罪判決之人應受無罪
    、免訴、免刑或輕於原判決所認罪名之判決者，刑事訴訟法
    第420 條第1 項雖定有明文。而該條項第6 款所謂「發現確
    實之新證據」，係指該證據於事實審法院判決前已經存在，
    為法院及當事人所不知，不及調查斟酌，而於判決後，始行
    發現，且毋須經調查程序，顯然可認為足以動搖原確定判決
    而言，有最高法院78年度台抗字第267 號裁定可資參照。且
    按刑事訴訟法第420 條第1 項第6 款所規定之確實新證據，
    在解釋上須具備(1)新穎性(2)確實性(3)影響性（或關連性）之
    要件始足當之。所謂「新穎性」係指該項證據於事實審法院
    判決當時即已存在，然因當事人及法院未經發現，致未及提
    出調查審酌，而於判決後始行發現；所謂「確實性」係指該
    項證據依其形式上之觀察係真實存在；所謂「影響性」係指
    該項證據如經提出或審酌，在客觀上顯可動搖原確定判決而
    使受判決人獲較有利之判決而言。倘該證據形式上雖屬真實
    ，然縱予提出供法院審酌，在客觀上亦未必能據以動搖原確
    定判決之基礎或依其他證據資料所作事實之認定者，即非刑
    事訴訟法第420 條第1 項第6 款所稱之確實新證據。
四、經查：
  (一)細繹本件聲請人所提前開聲請再審書狀，就發現確實新證據
    部分，其係以刑事訴訟法第420 條第1 項第6 款之規定為其
    聲請再審之依據，聲請傳訊證人簡水安、楊四川，以證明聲
    請人於本件殺人未遂案件發生當時並非基於殺人之犯意，實
    係為防衛被害人當時不法之侵害等語。然再審聲請人於97年
    5 月8 日（即本案發生翌日）警詢與偵訊中卻均坦承係主動
    持渠所有之刀械砍向被害人，並於同日法院為羈押訊問時亦
    坦認有持扣案刀械砍傷被害人之事實，且未主張正當防衛之
    情事，迄至97年5 月29日偵訊時始改口辯稱係因為被害人先
    持刀攻擊而出於防衛之意思傷及被害人，於原審97年7 月10
    日準備程序中亦辯稱當時係與被害人於爭吵中爭奪刀械導致
    誤傷，是足認再審聲請人先後供述原已不一，且就本案所爭
    執主張之正當防衛，亦已於原審程序中陳明；然再審聲請人
    於原審中均未主張有證人簡水安、楊四川可證明上開情節，
    亦未請求法院調查是否有當時在場之人，直至提出再審聲請
    時，始為是項之主張，非屬判決後發現之新證據，亦非屬毋
    須經調查程序，即顯然可認為足以動搖原確定判決之證據。
  (二)至聲請人手上傷勢及本件犯案之兇器係不明刀械而非扣案鐮
    刀等情，均已於原審審理過程中為法院所審酌，亦於判決中
    敘明在案，並非判決前已經存在而為法院及當事人所不知，
    此經本院依職權調取該案卷宗附卷可查，從而該部分證據既
    無聲請人所指法院漏未審酌之情，亦欠缺「新穎性」。又被
    害人以較低金額與聲請人和解，依上述說明，亦不足為認定
    其符合正當防衛要件。
  (三)是揆諸前開說明，聲請人前揭主張，核與該證據於事實審法
    院判決前已經存在，顯然可認足以動搖原有罪確定判決，應
    為無罪、免訴、免刑或輕於原判決罪名之「顯然性」、「新
    穎性」、「影響性」等要件有所不符，非屬該款所稱「確實
    之新證據」。故聲請人以本件有刑事訴訟法第420 條第1 項
    第6 款之事由聲請再審，顯無理由，自應予以駁回。本件抗
    告，並無理由，應予駁回。
三、據上論結，應依刑事訴訟法第412 條，裁定如主文。
中    華    民    國    99    年    1     月    29    日
                  刑事第一庭    審判長法  官  周賢銳
                                      法  官  施柏宏
                                      法  官  黃仁松
以上正本證明與原本無異。
如不服本裁定應於送達後5 日內向本院提出抗告狀。
中    華    民    國    99    年    1     月    29    日
                                      書記官  林家煜

司法院資訊處製作；財團法人民間司法改革基金會備份。
